【裁判字號】    94,訴,286
【裁判日期】    950721
【裁判案由】    損害賠償
【裁判全文】
臺灣彰化地方法院民事判決  94年度訴字第286號
原        告  永霖企業有限公司
法 定代理 人  甲○○
被        告  乙○○
              鴻易電機有限公司
法 定代理 人  丙○○
前列二人共同
訴 訟代理 人  洪錫爵律師
上列當事人間請求侵權行為損害賠償事件，本院於民國95年7月
5日言詞辯論終結，判決如下：
    主      文
被告乙○○應給付原告新台幣肆拾壹萬壹仟捌佰陸拾陸元。
原告其餘之訴駁回。
訴訟費用由被告乙○○負擔五十分之四，餘由原告負擔。
本判決第一項得假執行；但被告乙○○如於執行標的物拍定、變
賣或物之交付前，以新台幣肆拾壹萬壹仟捌佰陸拾陸元為原告預
供擔保，得免為假執行。
    事實及理由
一、按「訴狀送達後，原告不得將原訴變更或追加他訴。但有下
    列各款情形之一者，不再此限：‧‧‧三擴張或減縮應受判
    決事項之聲明者。」，民事訴訟法第255條第1項第3款定有
    明文。經查：原告原起訴請求被告應連帶給付原告新台幣（
    下同）5,222,950元，嗣後則擴張聲明，請求被告應連帶給
    付原告5,445,550元，核與前開規定並無不合，應予准許，
    先予敘明。
二、原告主張：
  (一)被告乙○○於民國93年7月28日應原告之聘請，前往原告位
    於彰化縣埔鹽鄉○○村○○路19之27號廠房裝設大型抽風扇
    ，嗣於同日下午3時30分左右，因被告乙○○於焊接過程時
    疏未注意，致前開廠房失火，造成該廠房內原告所有之機器
    設備、原料、成品及半成品等物品因而燒燬。嗣經消防機關
    調查、鑑定，認定前開火災係被告乙○○之過失行為所致，
    且被告乙○○因失火公共危險案件亦經法院判刑確定。
  (二)被告乙○○明知焊接過程具有高度危險性，卻疏於注意，且
    未於施工時攜帶消防器材，被告鴻易電機有限公司（以下簡
    稱被告鴻易公司）為其僱用人，顯未盡監督之責，應與被告
    乙○○負連帶賠償責任。
  (三)前開遭燒燬之機器設備等物品共價值5,445,550元，爰依侵
    權行為之損害賠償之法律關係，請求被告連帶給付原告5,44
    5,550元等語。
三、被告辯稱：
  (一)前開機器設備等物品並非原告所有，此由卷附租賃契約書上
    記載該廠房之承租人並非原告自明，則原告顯然無權請求被
    告連帶賠償。
  (二)訴外人林宗祺僅聘請被告乙○○施作前開工程，則失火責任
    顯與被告鴻易公司無關。
  (三)被告乙○○於前開火災發生時早已停工，無通電即無負載，
    自無電線走火之虞，且本件失火原因係該廠房電線老舊絕緣
    不良，而無法正常承載用電所致，並非被告乙○○使用之電
    焊機電源線絞線短路所致。
  (四)前開廠房先前亦為傢俱製造廠，且被告乙○○施工場所失火
    處，為烤漆拋光區域，屬極易發生氣爆之高度危險區域，加
    上四周牆面原已佈滿漆漬，林宗祺承租後卻未清除漆漬，更
    未重新配置符合法令規範之線路、防爆及消防等設施，於聘
    請被告乙○○施工前，亦未告知前開潛在之危險。又前開廠
    房並無工廠登記，依法不得從事傢俱生產或製造。因此，前
    開火災之發生，縱可歸責於被告乙○○，惟火災初發生時，
    經被告乙○○即時發現，當時火勢僅侷限在廠房西南側牆面
    ，雖經與原告公司員工蘇熹煌、楊漢卿等人持廠內粉末式滅
    火器試圖撲滅，為何無法撲滅？此乃原告有前開與有過失之
    情形使然。職故，前開火災損害之發生與擴大，原告顯然與
    有過失，被告自得主張過失相抵，爰請減輕損害賠償金額。
  (五)原告財物因前開火災受損金額？雖經鈞院送請華聲企業發展
    鑑定顧問有限公司（以下簡稱華聲公司）鑑定，其所憑據者
    乃原告提出之動產目錄及照片等資料。惟據原告所提進貨物
    品單據，其進貨日期自93年4月15日起至同年7月28日止，核
    與林宗祺於警訊時陳稱：前開廠房租約於93年4月10日簽訂
    ，因該廠房凌亂待整理，延至93年5月25日始開始搬運機械
    原料進入等語不符。又據原告所提出合約書影本記載，立約
    人買方為林宗祺，並非原告，其地址為彰化縣溪湖鎮○○里
    ○○路500號，核與失火現場地址不符，且其交貨期限係93
    年4月15日，顯與常理不符。況且，林宗祺於警訊時亦稱：
    工廠在93年7月1日開始運作，主要生產傢俱，工人尚在試做
    期間，所以先請工人試做樣品，目前工廠僅有4名工人而已
    等語。準此，前開工廠既從93年7月1日開始運作，且仍在試
    做期間，豈有可能如原告主張已大量進貨，並存放數量甚多
    之成品傢俱？由此可知，原告所提動產目錄，顯有虛灌之嫌
    。何況火災後所拍攝照片根本無法辨識動產目錄上所載全部
    物品。因此，鑑定報告中，關於一般判定部分合計536,444
    元，被告對此部分並無意見；關於困難判定部分合計2,627,
    333元，因華聲公司就此部分尚難評估，且原告尚有其他傢
    俱工廠，故被告否認原告有此部分之損害；另關於新增列部
    分合計15萬元，因原告有提出照片證明，被告對此部分亦無
    意見。
  (六)綜上所述，原告請求均無理由，爰請求駁回原告之訴，縱認
    可歸責於被告乙○○者，亦請減輕賠償責任百分之70等語。
四、兩造不爭執事項：
  (一)被告乙○○曾於93年7月28日前往前開廠房裝設大型抽風扇
    ，該廠房嗣於同日下午3時30分左右發生火災，並燒燬該廠
    房內之機器設備等物品。
  (二)被告乙○○因前開火災經檢察官起訴公共危險案件，業經法
    院判處有期徒刑4月確定。
五、原告主張被告乙○○於93年7月28日應原告之聘請，前往前
    開廠房裝設大型抽風扇，嗣於同日下午3時30分左右，因被
    告乙○○於焊接過程時疏未注意，致前開廠房失火，並造成
    該廠房內原告所有之機器設備等物品因而燒燬等語，雖經被
    告否認，並辯稱：被告乙○○係訴外人林宗祺所聘請，該廠
    房內之機器設備等物品亦係林宗祺所有，至於火災發生之原
    因乃源於該廠房電線老舊，致絕緣不良所引起等語。惟查：
    被告乙○○於93年7月28日接受埔鹽消防隊訪談時自承：「
    我是永霖企業有限公司聘請的水電工人，負責裝設工廠之抽
    風機設備。」等語，訴外人蘇熹煌、楊漢卿於93年7月28 日
    接受埔鹽消防隊訪談時均稱：「我是永霖企業有限公司工廠
    工人（工頭），工廠地址（位於）彰化縣埔鹽鄉○○村○○
    路19之27號。」等語，此情業經本院調閱刑事卷宗查明屬實
    。又查：前開火災發生之原因，係被告乙○○以電焊機進行
    大型抽風機之焊接裝設作業時，明知所使用之電焊機之電源
    線已甚老舊，亦曾發生斷裂而重新絞接，竟捨較低容載量之
    分流電源插座不用，卻將電焊機之電源線鉤接至電源容載量
    超越電焊機變電器容載量之50 安培電源線上，致前揭電焊
    機之電源絞線因負載過度產生電線短路，於前揭時間引燃大
    火等情，被告乙○○亦因此經法院判處有期徒刑4月確定，
    此情有刑事判決附卷可參。準此，被告前開所辯，顯然悖於
    前開事證，核屬事後卸責之詞，不足採信。從而，自堪信原
    告前開主張為真實。
六、按「因故意或過失，不法侵害他人之權利者，負損害賠償責
    任。」、「不法毀損他人之物者，被害人得請求賠償其物因
    毀損所減少之價額。」，民法第184條第1項前段、第196條
    分別定有明文。經查，原告所有存放於前開工廠內之機器設
    備等物品，既因被告乙○○過失行為所引起之火災，而遭燒
    燬，則原告本於前開規定，請求被告乙○○賠償其物毀損所
    減少之價額，洵屬有據。至於原告主張被告乙○○係被告鴻
    易公司所僱用乙節，則為被告所否認，且未據原告提出具體
    證據證明其有僱用關係存在，則原告請求被告鴻易公司亦應
    連帶賠償其損害，難謂有據。
七、關於原告財物因前開火災受損之金額若干？經本院送請華聲
    公司鑑定，該公司以95年5月5日華聲字第14244號函覆，並
    檢附鑑定報告書載明鑑定結果：一般正常判定部分合計536,
    444元，困難判定部分合計2,627,333元，新增列部分合計15
    0,000元。其中一般判定部分價值536,444元，及新增列部分
    部分價值150,000元，因被告就此部分並無異見，原告此部
    分之請求，應予准許。至於困難判定部分，據該鑑定報告書
    第10頁記載：「當事人（指原告）提供之動產目錄，部分項
    目依目前本單位評估技術，尚難評估或於相片中不易查覺者
    ，本單位不宜對此項目做成推論，尚請見諒。惟估價鑑定表
    所列關於困難評估部分之數量、價格，係與當事人提供一致
    ，意在尊重當事人陳報意見，但為求公正，將其價格另外分
    開加以計算‧‧‧」等語，可知前開火災發生後所拍攝之現
    場照片，並無法辨識該困難判定部分之財物，復經被告否認
    其存在，則原告就此部分之損害，仍應負舉證之責任，惟原
    告並未提出具體證據以實其說，是原告此部分之請求，尚難
    准許。據此，核算出原告因前開火災所受損害額為686,444
    元（計算式：536,444＋150,000＝686,444）。
八、按「損害之發生或擴大，被害人與有過失者，法院得減輕賠
    償金額，或免除之。」，民法第217條第1項定有明文。經查
    ：據本件火災鑑定報告即93年8月31日彰化縣消防局火災原
    因調查報告書結論記載：「本案依現場勘查燃燒後狀況及特
    性結果研判，該廠房西南側以靠電焊變壓器附近日光燈罩掉
    落，烤漆板、窗戶嚴重燒燬處為最先起火處，該廠房前承租
    人同樣生產木材傢俱，在西南角做為拋光及噴漆場所，因此
    該處地上及牆上佈滿木屑，該電焊變壓器之電源延長線短路
    火苗極易引燃地上木屑‧‧‧」等語，可知前開廠房起火處
    附近地上及牆面早已佈滿易燃物木屑，但原告卻未於被告乙
    ○○施工前予以清除，致造成損害之發生或擴大甚明。據此
    ，被告辯稱原告與有過失乙節，堪予採認。本院據此審酌兩
    造原因力之強弱，因此認定原告應負擔百分之40之過失責任
    ，被告則負擔百分之60之過失責任，較為適當。依此過失比
    例核算結果，原告得請求損害賠償之金額為411,866元（計
    算式：686,444×0.6≒411,866 ，元以下捨去不計）。
九、綜上所述，原告本於侵權行為損害賠償之法律關係，請求被
    告乙○○給付411,866元，為有理由，應予准許。逾此部分
    之請求，不應准許，應予駁回。
十、原告勝訴部份，合於民事訴訟法第389條第1項第5款規定，
    爰依職權宣告假執行，並宣告被告乙○○預供擔保，而免為
    假執行。
十一、兩造其餘攻擊防禦方法及舉證，於判決結果不生影響，自毋
    庸一一論列，附此敘明。
十二、訴訟費用負擔之依據：民事訴訟法第79條。
中    華    民    國    95    年    7    月     21    日
                  民事第一庭    法      官  陳正禧
上正本證明以原本無異。
如對判決上訴，應於判決送達後20日內向本院提出上訴狀。
                                法院書記官  王宣雄
中    華    民    國    95    年    7    月     21    日


司法院資訊處製作；財團法人民間司法改革基金會備份。
